臺灣臺南地方法院刑事裁定　　　　　　　　　　　　　　九十三年度自字第六八號
　　自　訴　人　 乙○○
　　自訴代理人　 鄭慶海律師
　　被　　　告　 甲○○
右列被告等因誣告案件，經自訴人提起自訴，本院裁定如左：
    主  文
自訴駁回。
    理  由
一、自訴意旨略以：被告明知無法確定自訴人就是八十九年五月七日凌晨三時許，在
    台南市○○路二四八號前，持西瓜刀向其砍殺之人，竟意圖自訴人受刑事處分，
    於八十九年九月二日在台南市警察局第五分局接受調查時，虛構事實，在自訴人
    於八十九年八月十八日因被訴參與郭益誠案，受台南市第五分局傳喚到案接受偵
    訊拍攝存檔之照片上記載「此人就是持刀砍殺我之人」等字句，且在同日偵訊時
    指述：「（該砍殺你之少年黃宇徹、鄭又偉經本分局偵訊後均否認涉案，你是否
    能確定黃、陳二人涉案？）我能確定，因鄭又偉等人攔下我時，曾開口罵我，離
    我很近，且我正視其面貌，鄭又偉又持刀殺我，所以我能確認」等語，致自訴人
    遭警方以觸犯殺人未遂罪嫌移送台灣台南地方法院檢察署偵辦並提起公訴，案迭
    經台南地方法院九十年訴字第一○一五號、台南高等法院台南分院九十一年上訴
    字第一四一一號、最高法院九十二年度台上字第五九五○號，處以自訴人共同使
    人受重傷未遂罪，對郭益誠部份科處有期徒刑二年十月，被告甲○○部份科處有
    期徒刑三年四月，應執行有期徒刑六年確定，惟自訴人因被指涉及參與傷害郭益
    誠案，家人認其「犯官符」，於八十九年四月廿五日落髮（光頭）而閉門在家四
    十天至同年六月五日始外出，八十九年五月七日尚於自訴人留光頭期間，因認被
    告明顯指認錯誤，涉有刑法第一百六十九條第一項之誣告罪嫌等語。
二、按法院或受命法官於自訴案件第一次審判期日前訊問及調查結果，如認為案件有
    刑事訴訟法第二百五十二條至第二百五十四條之情形者，得以裁定駁回其自訴，
    同法第三百二十六條第三項定有明文。
三、訊據被告否認誣告犯行，辯稱：那天砍我的人，確有自訴人，因為他有跟我對話
    。我很清楚就能夠確認砍我的人有自訴人，他們把我手的韌帶砍斷掉。而且身體
    有多處刀傷。我是被七個人砍的。在這麼多人當中，我可以清楚的認定有自訴人
    是因為他有跟我對話，我還問他為何砍我？他回答我說，因為我亂丟煙蒂，伊並
    未誣告等語。
四、自訴人指稱被告涉嫌誣告，無非以被告僅憑自訴人於八十九年八月十八日接受台
    南市警察局第五分局偵訊時所拍攝之「平頭」照片，指認被告即是持西瓜刀向其
    砍殺之人，但實際上被告並不認識行兇之人，也無法確定自訴人就是於八十九年
    五月七日凌晨三時許，在台南市○○路二四八號前，持西瓜刀向其砍殺之七人中
    之一人，而自訴人於八十九年四月廿五日即因家人認其犯官符而落髮足不出戶，
    至六月五日始外出，五月七日尚屬自訴人留光頭期間，有證人葉文化、尤聯財、
    林雨勳、陳弘霖等資為依據。
五、按刑法第一百六十九條第一項之誣告罪，稱「誣告」者，係指虛構事實，進而申
    告而言。所謂虛構事實，係指明知無此事實，而故意捏造，如係出於誤信、誤解
    、誤認或懷疑有此事實，或對其事實誇大其詞，或資為其訟爭上之攻擊防禦方法
    ，或其目的在於求判明是非曲直者，均不得謂為誣告。縱使所申告之事實並非完
    全出於憑空捏造，或尚非全然無因，而僅以不能積極證明為虛偽，或因證據不充
    分致被誣告之人不受追訴處罰者，而告訴人本缺乏誣告之故意，亦難成立誣告罪
    名，此最高法院迭著有二十上字第三○七號、二十上字第七一七號、二十一上字
    第六○七號、四十四年台上字第六四四號、四十四年台上字第八九二判例意旨可
    參。經查：自訴人於上開時間、地點持刀砍傷被告致其受重傷之犯行，既迭經台
    南地方法院九十年訴字第一○一五號判決、台南高等法院台南分院九十一年上訴
    字第一四一一號判決、最高法院九十二年度台上字第五九五○號判決，認為事證
    明確，因而判處自訴人有期徒刑六年（重傷郭益誠部份科處有期徒刑二年十月，
    重傷甲○○部份科處有期徒刑三年四月）確定，此有其開判決附卷足參，此並非
    虛構之事實。再者，被告與自訴人並不相識，平日亦無怨隙與仇恨，且民事的部
    分，也是檢察官要其提附民，才提出的，均經被告供述在卷，是被告亦欠缺誣告
    之動機與意圖至明。此外，自訴人並未提出其他積極之證據足資證明被告甲○○
    有何誣告之犯行，其罪嫌即有不足。爰依前開規定，以裁定駁回自訴人之自訴。
據上論結，應依刑事訴訟法第三百二十六條第三項、第二百五十二條第十款，裁定如
主文。
中    華    民    國      九十三        年    十二      月    三十      日
                                  臺灣臺南地方法院刑事第十庭
                                      審判長法  官  鄭 文 祺
                                            法  官  林 中 如
                                            法  官  蔡 奇 秀
右正本證明與原本無異。
如不服本裁定，應於裁定送達後五日內，向本院提出抗告狀。
                                            書記官  尹 之 玲
中    華    民    國      九十三        年    十二      月    三十      日
